臺灣新北地方法院刑事判決
111年度訴字第402號
公  訴  人  臺灣新北地方檢察署檢察官
被      告  許佩蓉



            紀秀  



上列被告等因傷害案件，經檢察官提起公訴（110年度偵字第348
97號），本院判決如下：
    主  文
許佩蓉犯傷害罪，處拘役參拾日，如易科罰金，以新臺幣壹仟元
折算壹日。
紀秀犯傷害罪，處拘役肆拾日，如易科罰金，以新臺幣壹仟元折
算壹日。
    犯罪事實
一、許佩蓉與紀秀為房客與房東關係，於民國110年7月12日18時
    許，紀秀因發現其衣物遭剪破，遂至新北市○○區○○街00號7
    樓許佩蓉所承租之房門前質問許佩蓉，雙方因而發生口角，
    竟分別基於傷害之犯意，紀秀先持衣物朝許佩蓉臉部揮，並
    咬其手臂，許佩蓉則徒手及以室內拖鞋毆打紀秀頭部，雙方
    互相扭打，嗣由許佩蓉將紀秀壓制在地，經紀秀要求停止始
    作罷。紀秀因而受有腦震盪，未伴有意識喪失之初期照護、
    左側手部挫傷之初期照護及左側上臂開放性傷口之初期照護
    等傷害；許佩蓉則受有腦震盪、右側肩膀挫傷、左側前臂挫
    傷、後胸壁挫傷及右側手肘咬傷等傷害。
二、案經許佩蓉、紀秀訴由新北市政府警察局樹林分局移送臺灣
    新北地方檢察署檢察官偵查起訴。
    理  由
一、證據能力：
  ㈠按被告以外之人於審判外之言詞或書面陳述，除法律有規定
    者外，不得作為證據，刑事訴訟法第159條第1項固定有明文
    。惟被告以外之人於審判外之陳述，雖不符前4條之規定，
    而經當事人於審判程序同意作為證據，法院審酌該言詞陳述
    或書面陳述作成時之情況，認為適當者，亦得為證據。當事
    人、代理人或辯護人於法院調查證據時，知有第159條第1項
    不得為證據之情形，而未於言詞辯論終結前聲明異議者，視
    為有前項之同意，同法第159條之5亦有規定。本案下述所引
    被告以外之人於審判外之陳述，經本院提示審判外陳述之內
    容並告以要旨，當事人迄於本院言詞辯論終結前，均未爭執
    證據能力（見本院卷第43頁、第94頁、第174頁、第264頁至
    第268頁），復經本院審酌該等供述證據作成之客觀情狀，
    並無證明力明顯過低或係違法取得之情形，且為證明本案犯
    罪事實所必要，認為以之作為證據應屬適當，應有證據能力
    。
  ㈡另本院後述所引用之其餘非供述證據，經本院依法當庭提示
    令被告辨認外，復無證據足證係公務員違背法定程序所取得
    ，且當事人亦未表示反對意見，而為證明本案犯罪事實所必
    要，亦得作為本案證據。
二、認定犯罪事實所憑之證據及理由：
  ㈠被告許佩蓉部分：
　⒈上開犯罪事實，業據被告許佩蓉於警詢、偵查中檢察事務官
    前時供述，及本院準備程序與審理中自白在卷（見偵卷第12
    頁、第14頁至第15頁、第64頁、本院卷第42頁至第43頁、第
    269頁），且有證人即告訴人紀秀於警詢、偵訊及本院準備
    程序中之指述可憑（見偵卷第8頁至第9頁、第64頁、本院卷
    第174頁），此外，並有告訴人紀秀之仁愛醫院診斷證明書
    、傷勢照片、現場環境照片、仁愛醫院111年8月17日仁字第
    111210號函及檢附之告訴人紀秀之就醫病歷及病患就醫處置
    回覆單在卷可佐（見偵卷第29頁、本院卷第97頁至第103頁
    、第161頁、第195頁至第201頁），足認被告許佩蓉前揭任
    意性之自白與實情相符，堪可採信。
　⒉另有關被告許佩蓉攻擊告訴人之手段，除其於偵查中檢察事
    務官前供承有以拳頭揍告訴人紀秀頭部，兩人扭打在一起等
    情（見偵卷第64頁）外，其於本院審理中以證人身分另陳稱
    ：我有用室內拖鞋打告訴人紀秀的頭，之後我們就是互相扭
    來扭去，打來打去等語（見本院卷第245頁至第246頁），此
    情亦與告訴人紀秀於警詢及偵查中檢察事務官前均證稱被告
    許佩蓉有徒手握拳打其頭部等語（見偵卷第8頁、第64頁）
    ，及於本院準備程序中陳稱：被告許佩蓉有出拳打我頭部，
    後來她好像是拿鞋子敲我左腦等語（見本院卷第174頁）相
    互符合，堪認被告許佩蓉除徒手攻擊告訴人紀秀外，亦有持
    室內拖鞋打告訴人紀秀頭部，此部分傷害手段應予補充。被
    告許佩蓉於本院審理中以證人身分陳稱其沒有以徒手方式打
    告訴人紀秀頭部云云，除已與其先前偵查中檢察事務官前之
    供述不同外，且與告訴人紀秀前揭指述有所出入，不排除係
    因於本院審理中作證時距離案發時間已久，因記憶忘卻或有
    所誤記所致，故難憑採。
　⒊又起訴書原載告訴人紀秀因被告許佩蓉上揭傷害犯行，而受
    有「左側上臂開放性咬傷之初期照護」等傷勢，惟被告許佩
    蓉始終均堅詞否認於本案肢體衝突過程中有咬告訴人紀秀之
    行為，而告訴人紀秀於警詢中固曾指述有遭被告許佩蓉咬（
    見偵卷第9頁），且其亦曾於就醫中向醫師主訴有遭咬傷等
    情，有其仁愛醫院急診病歷（二）及病患就醫處置回覆單在
    卷可參（見本院卷第199頁、第201頁），然告訴人紀秀於本
    院審理中已改稱：當天被告許佩蓉沒有咬我等語（見本院卷
    第265頁），是其就有無遭被告許佩蓉咬乙事前後指述不一
    ，且從前揭仁愛醫院病患就醫處置回覆單中主治醫師回覆：
    如病歷記載，左側上臂開放性傷口為咬傷，係依患者（指告
    訴人紀秀）本人之描述，以患者前來就醫之狀況，不易辨識
    咬痕，亦無法確認由何人咬傷，僅以急診就醫當時所見，及
    患者之描述記載病歷等語（見本院卷第201頁），足見診斷
    之醫師並非係直接觀察該開放性傷口而辨識為咬傷，而係佐
    以告訴人紀秀當時向醫師之主訴始為咬傷之記載，則在告訴
    人紀秀就有無咬傷乙事存有前後供述不一之瑕疵情況下，該
    開放性傷口是否確為咬傷，實有疑義。復觀卷附告訴人紀秀
    左上臂傷勢照片，僅足見傷勢泛紅，但未能看出有明顯齒印
    或咬痕等痕跡（見本院卷第97頁），故綜合上情，實難認該
    開放性傷口確係被告許佩蓉以口咬方式造成，故此部分僅足
    認告訴人紀秀有因被告許佩蓉之傷害而受有左側上臂臂開放
    性傷口，但尚不足認此一傷勢為咬傷。
  ㈡被告紀秀部分：
　　訊據被告紀秀固坦承其有因衣服遭剪破乙事與告訴人許佩蓉
    發生口角，嗣於案發時、地有咬告訴人許佩蓉手臂等節，惟
    矢口否認有何傷害犯行，辯稱：是因為告訴人許佩容先出拳
    打我頭部，我為了自衛，才抓住其手臂咬她，但我知道對方
    受傷就要被判刑，所以我咬1、2秒就鬆口了，之後我就只有
    挨打的份，我是正當防衛。除了咬傷以外，其他的傷與我無
    關云云。經查：
　⒈證人即告訴人許佩蓉於警詢中證稱：當時是被告紀秀突然敲
    門，問我是不是剪她的衣服，我說沒有，她將衣服甩在我臉
    上，之後就開始徒手打我，還咬我的手，於是我還手朝她臉
    部打，她才鬆口，後來我們在地上扭打成一團等語（見偵卷
    第12頁）；她拿衣服找我理論時，我說不是我做的，就打算
    關門不想理她，但她硬是把門推開將我壓倒並咬我手臂，所
    以我才掰開她嘴巴並為此打她的頭等語（見偵卷第15頁）；
    於偵查中檢察事務官前及本院審理中亦大致證稱如上，就細
    節部分於偵查中檢察事務官稱：她先甩衣服導致我眼鏡掉地
    上，並用身體撞開門，她再咬我右手臂，我掰開她嘴她才鬆
    口，我之後才以拳頭揍她頭部，兩人扭打在一起，我將她壓
    制在地等語（見偵卷第64頁）；於本院審理中證稱：她是先
    用衣服甩我的眼鏡、甩我的臉，我的眼鏡掉在地上，我撿起
    來，我關門，她就推門，之後她把我壓在地上咬我，我之後
    反擊，我打她，我們互相拉扯，會有撞擊，後來換我壓她等
    語（見本院卷第240頁至第246頁）。
　⒉從告訴人許佩蓉上揭證述，其始終均證稱係被告紀秀先持衣
    服甩其臉部，致其眼鏡掉落，其拾起眼鏡後原想關門了事，
    但遭被告紀秀推開門並推倒及咬住手臂等方式壓制，其才憤
    而還手毆打被告紀秀，並與其發生扭打，最終由其壓制被告
    紀秀等情甚明，前後證述一致，無明顯歧異，且其於本院審
    理中已具結擔保其證言，堪認具一定之可信性。復觀告訴人
    許佩蓉於案發後之不久之同日19時15分，即至仁愛醫院就診
    ，經診斷後受有腦震盪、右側肩膀挫傷、左側前臂挫傷、後
    胸壁挫傷、右側手肘咬傷等傷害，有該醫院診斷證明書1份
    可佐（見偵卷第31頁），足見告訴人許佩蓉於案發後所受傷
    勢不僅僅係右側手肘咬傷而已，其右側肩膀、左側前臂、後
    胸壁等處均受有挫傷等傷害，頭部亦受有腦震盪之傷勢，顯
    然經相當外力之施加方可能形成，是其所受傷勢情形，與其
    證述有遭被告紀秀推倒、壓制在地、咬手臂及互相扭打等所
    可能造成之外傷情形均屬吻合，實可作為其前揭證述之佐證
    ，堪認被告紀秀確有為事實欄一所載傷害行為。
　⒊被告紀秀雖以前詞置辯，然以其僅有於案發過程中僅曾為防
    衛告訴人許佩蓉毆打其頭部，因而有短暫咬告訴人手臂，其
    餘均係遭告訴人許佩蓉單方壓制及毆打頭部等所辯情形以觀
    ，顯與告訴人許佩蓉除受有右側手肘咬傷外，另受有腦震盪
    、右側肩膀挫傷、左側前臂挫傷、後胸壁挫傷等其他身體部
    位傷勢之客觀情形不符，且被告紀秀於警詢中曾供稱：我拿
    被剪破衣服給她看可能有揮到她的臉以及眼鏡，她就抓住我
    ；我有還手等語（見偵卷第9頁），而已承認其可能有拿衣
    服揮到告訴人許佩蓉臉及眼鏡，以及衝突過程中其有還手等
    情，而與告訴人前揭證述事發過程相符，亦堪認被告紀秀係
    先以衣物揮打告訴人許佩蓉臉部，此時雖未致告訴人許佩蓉
    受傷，但其已先不當接觸告訴人許佩蓉在先，且依後續雙方
    相互攻擊及扭打之情況下，實已淪為相互報復還擊之互毆情
    境，均不能主張正當防衛，被告紀秀辯稱其係正當防衛云云
    ，並不可採。
　⒋又被告紀秀雖聲請傳喚證人即案發當時之鄰居李宜蓁到庭作
    證案發過程，而證人李宜蓁於本院審理中固證稱其有目睹被
    告紀秀與告訴人許佩蓉肢體衝突情形，惟其⑴起初證稱：因
    聽到她們很大聲聲音，我就開門看她們在起衝突，我從門外
    看進去是看到她們2人在許佩蓉的房間門口，我看到許佩蓉
    的背，她背對我，紀秀則面對許佩蓉低著頭，她們先站著，
    後來她們扭打，許佩蓉把紀秀撲在地上，並一邊說打死你、
    打死你等語，因為許佩蓉背對我，所以我沒有看到她有拿什
    東西等語（見本院卷第252頁至第254頁）；⑵後改稱：我是
    因為她們2人聲音很大，就開門出來看，看到最初的畫面就
    是紀秀拿著衣服說「這是誰剪的，不是你剪的是鬼剪的喔」
    ，我沒有聽到許佩蓉回答，之後許佩蓉就扭紀秀的腳、扭她
    的左手。我第一眼就是看到她們罵來罵去（見本院卷第255
    頁至第256頁）；⑶再改稱：我第一眼就是看到許佩蓉的背，
    紀秀低著頭，許佩蓉就抓著紀秀的手扭過來，然後弄紀秀的
    膝蓋，紀秀就跪在地上，之後許佩蓉把紀秀拖在房間，她們
    扭打，許佩蓉跨在紀秀身上一直打她的頭（見本院卷第257
    頁）；⑷又改稱：案發當天我有在門口外面看到紀秀拿著衣
    服質問許佩蓉衣服被剪的事，我只是沒出聲，許佩蓉說沒有
    剪，她們2個就都很生氣吵起來。我沒有看到紀秀咬許佩蓉
    ，我看進去是看到許佩蓉的背，紀秀頭低低的（見本院卷第
    259頁至第260頁）；⑸復改稱：我第一眼是直接看到許佩蓉
    的背，紀秀頭低低的，再來就開始紀秀說有咬她，我就看到
    許佩蓉去扭紀秀的手，她的腳就去弄紀秀的膝蓋，紀秀就窩
    在地上，許佩蓉就在她套房門口打紀秀，她跨在紀秀身上打
    紀秀的頭，打了好一會。我並沒有看到衣服的過程，前面的
    事我沒看到，因為我廚房在忙，我是從我聽到聲音後約過5
    、6分鐘後才跑出來看的，所以沒有馬上出來等語（見本院
    卷第261頁至第262頁）。由上可知，證人李宜蓁雖均始終證
    稱有見到許佩蓉扭紀秀的手，用腳弄紀秀的膝蓋，再將紀秀
    撲倒在地跨在紀秀身上打紀秀的頭等情，但其就有無親自見
    聞到紀秀拿衣服質問許佩蓉部分證述反覆，似無法確認其最
    一開始親眼見到兩人爭吵或衝突時之畫面究竟為何，故其所
    證述之事發情節是否確實係其親身見聞，已非無疑。另被告
    紀秀於本院準備程序中亦曾供稱：李宜蓁是我們兩個打完了
    才到場的等語（見本院110年度審訴字第1498號卷第59頁）
    ，亦曾為證人李宜蓁於案發時未在場之表示，其嗣後再改稱
    證人李宜蓁有目睹案發過程云云，亦有可議。況從被告紀秀
    所提出之所謂目擊證人自述書（並有作證人李宜蓁之簽名）
    ，其中記載李宜蓁係買醬油回來正要進家門時，聽到紀秀大
    喊「不是你剪的是鬼剪的吼？」，即往紀秀屋內方向瞧，隨
    即看到兩人在吵架，並可細細描述後續所見許佩蓉與紀秀2
    人間之肢體動作，其上所載李宜蓁係買東西回家時始見到兩
    人肢體動作時所見聞之角度，均與其在本院上揭證述內容有
    重大歧異（見本院卷第137頁至第139頁、第145頁），足以
    彈劾證人李宜蓁於本院審理中證言之可信性，故其證言可信
    性較低，不足採為有利於被告紀秀之認定。
  ㈢綜上所述，本案事證明確，被告2人所犯傷害犯行，均堪認定
    ，皆應依法論科。被告許佩蓉雖欲聲請調閱案發當日警方到
    場時之密錄器影像，以證明證人李宜蓁於警察到場時有無在
    場等情，然本案待證事實已明，業如前述，且無論證人李宜
    蓁於警察到場時在場與否，此乃案發後之情狀，與本案被告
    2人被訴傷害之待證事實難認有直接相關，無調查之必要，
    併此敘明。
三、論罪科刑：　　
  ㈠核被告許佩蓉、紀秀2人所為，均係犯刑法第277條第1項傷害
    罪。
  ㈡爰以行為人之責任為基礎，審酌被告許佩蓉與被告紀秀為房
    客與房東之關係，因被告紀秀衣物遭剪破乙事而起紛爭，竟
    均率爾動手，分別以如事實欄一所載之手段傷害對方，並致
    其等各受有如事實欄一所載之傷害程度；兼衡被告2人均無
    經法院論罪處刑之犯罪前案紀錄，素行尚可，有其等臺灣高
    等法院被告前案紀錄表各1份存卷可參（見本院卷第11頁至
    第13頁），以及其等所述之各自學歷、工作與家庭生活狀況
    （見本院卷第270頁至第271頁），暨被告許佩蓉犯後坦承犯
    行，被告紀秀則坦認部分客觀行為，雙方最終未能與對方達
    成和解或徵得對方諒解等一切情狀，各量處如主文所示之刑
    ，並均諭知如易科罰金之折算標準，以示懲儆。
四、沒收與否之說明：
　　查被告許佩蓉固承有持室內拖鞋傷害告訴人紀秀等情，業經
    本院認定如前，是該室內拖鞋固為被告許佩蓉作為本案傷害
    犯行所用之物品，但該室內拖鞋並非違禁品，且隨處可得，
    替代性甚高，亦無證據證明現時仍存在，如宣告沒收恐徒增
    執行上之勞費，欠缺刑法上之重要性，爰不予宣告沒收。　
據上論斷，應依刑事訴訟法第299條第1項前段，刑法第277條第1
項、第41條第1項前段，刑法施行法第1條之1第1項，判決如主文
。
本案經檢察官黃筵銘提起公訴，檢察官陳伯青到庭執行職務。
中　　華　　民　　國　　111 　年　　12　　月　　15　　日
                  刑事第二十庭  審判長法　官  林米慧
　　　　　　　　　
　　　　　　　　　                    法  官  陳盈如
　　　　　　　　　
　　　　　　　　　                    法  官  林翠珊 
上列正本證明與原本無異。
如不服本判決，應於判決送達後20日內敘明上訴理由，向本院提
出上訴狀 (應附繕本) ，上訴於臺灣高等法院。其未敘述上訴理
由者，應於上訴期間屆滿後20日內向本院補提理由書「切勿逕送
上級法院」。
                                      書記官  蔡忠衛
中　　華　　民　　國　　111 　年　　12　　月　　16　　日
附錄本案論罪科刑法條全文：
中華民國刑法第277條
傷害人之身體或健康者，處5年以下有期徒刑、拘役或50萬元以
下罰金。
犯前項之罪，因而致人於死者，處無期徒刑或7年以上有期徒刑
；致重傷者，處3年以上10年以下有期徒刑。